臺灣高等法院刑事判決
109年度上訴字第2108號
上  訴  人  
即  被  告  黃俊傑

選任辯護人  屠啟文律師
上列上訴人因詐欺等案件，不服臺灣新北地方法院108年度金訴
字第64號，中華民國109年3月3日第一審判決（起訴案號：臺灣
新北地方檢察署107年度偵字第13096號），提起上訴，本院判決
如下：
    主  文
原判決關於黃俊傑107年1月4日下午4時35分共同詐欺取財部分撤
銷。 
黃俊傑共同犯洗錢防制法第十四條第一項之洗錢罪，處有期徒刑
陸月，併科罰金新臺幣參萬元，罰金如易服勞役，以新臺幣壹仟
元折算壹日。未扣案之犯罪所得新臺幣陸萬元沒收，於全部或一
部不能沒收或不宜執行沒收時，追徵其價額。 
其他上訴駁回。
    犯罪事實
一、黃俊傑自民國107年1月初前某日起，與真實姓名年籍不詳，
    微信暱稱「鬼才」之成年男子，共同意圖為自己不法之所有
    ，基於詐欺取財之不確定故意之犯意聯絡，除將其不知情之
    母李金蓮所申請之中國信託商業銀行帳戶（帳號0000000000
    00號，下稱本件帳戶）供作「鬼才」詐欺民眾之匯款帳戶外
    ，並擔任俗稱「車手」之角色，負責將被害人匯入本件帳戶
    之款項轉匯至「鬼才」所指定之帳戶，共同為下列行為：
  ㈠由「鬼才」於107年1月4日9時許，撥打電話予劉文雄，佯稱
    係其友人陳炳男，因買車急需現金亟欲借款云云，致劉文雄
    陷於錯誤，於同（4）日13時10分許，在臺北市○○區○○路0號
    華南銀行木柵分行，臨櫃匯款新臺幣（下同）20萬元至本件
    帳戶，黃俊傑旋於同日15時4分許，自本件帳戶轉匯5萬元至
    顏佳慧（犯加重詐欺等罪之部分，業經臺灣臺南地方法院論
    處罪刑確定）所申請中華郵政股份有限公司帳號0000000000
    0000號帳戶，及於同日15 時6分許，轉匯10萬元至王孟翔（
    涉犯幫助詐欺罪嫌之部分，另由臺灣臺南地方檢察署不起訴
    處分確定）所申請華南商業銀行帳號000000000000 號帳戶
    ，剩餘之5萬元則歸黃俊傑所有。
  ㈡另兼有洗錢之不確定故意之犯意，由「鬼才」於107 年1月4
    日16時35分許，撥打電話予楊素美，佯稱係其小叔，因需錢
    孔急亟欲借款云云，致楊素美陷於錯誤，於翌（5）日13時4
    2分許（起訴書誤載為14時7分許），在苗栗縣○○市○○路000 
    號臺灣土地銀行，臨櫃匯款15萬元至本件帳戶，黃俊傑旋於
    同（5 ）日14時45分、47分許，在新北市○○區○○路0段00號1
    樓中國信託商業銀行重陽分行，分別提款3 萬元得手，形成
    金流斷點。嗣劉文雄、楊素美察覺有異，並報警處理，始循
    線查悉上情。
二、案經劉文雄訴由新北市政府警察局新莊分局、楊素美訴由臺
    東縣警察局臺東分局報告臺灣新北地方檢察署檢察官偵查後
    提起公訴。
    理  由
壹、程序部分
    被告以外之人於審判外之陳述，雖不符刑事訴訟法第159 條
    之1 至第159條之4之規定，而經當事人於審判程序同意作為
    證據，法院審酌該言詞陳述或書面陳述作成時之情況，認為
    適當者，亦得為證據。刑事訴訟法第159 條之5第1項定有明
    文。茲查本判決所引用關於供述之卷證資料，除原已符刑事
    訴訟法第159條之1至第159條之4規定及法律另有規定等傳聞
    法則例外規定，而得作為證據外，其餘關於供述之卷證資料
    之證據能力，檢察官、上訴人即被告黃俊傑（下稱被告）及
    其辯護人均於本院準備或審理時表示同意有證據能力（見本
    院卷第112至114頁、第133至139頁），本院審酌上開證據資
    料製作時之情況，尚無違法不當及證明力明顯過低之瑕疵，
    亦認為以之作為證據應屬適當；而本判決其餘所依憑判斷之
    非供述證據，本院亦查無有何違反法定程序取得之情形，且
    各該證據均經本院於審判期日依法進行證據之調查、辯論，
    被告於訴訟上之防禦權，已受保障，故該等證據資料均有證
    據能力。
貳、本院認定犯罪事實之證據及理由
一、訊據被告固坦承有提供前揭帳戶，供友人「鬼才」匯款，且
    將告訴人劉文雄匯入之20 萬元，分別轉匯5萬、10萬至顏佳
    慧、王孟翔上開帳戶，並取得剩餘之5 萬元款項，而告訴人
    楊素美匯入之15萬元，其分2次提領3萬元後，存入「鬼才」
    指定之中國信託帳戶，已將剩餘之9 萬元返還予告訴人楊素
    美之事實，惟矢口否認涉有何上開犯行，辯稱：我之前有借
    「鬼才」5 萬元，之後「鬼才」說他朋友要還他20萬元，因
    為我有網路銀行比較方便，所以就先匯到本件帳戶，再由我
    將多出來的15萬元，匯到「鬼才」指定之帳戶，至於楊素美
    匯入之15萬元，除依「鬼才」指示，提款3萬元2次，並分別
    匯到「鬼才」指定之帳戶外，剩餘之9 萬元，均已返還予楊
    素美，我也是被害人，我沒有詐欺之意思等語。經查：
  ㈠告訴人劉文雄、楊素美遭詐騙匯款及被告依「鬼才」指定轉
    匯及提款之事實
　　告訴人劉文雄、楊素美於事實欄所示時間，分別遭人以事實
    欄所載方式詐騙，因而陷於錯誤，而分別匯款20萬元、15萬
    元至本件帳戶，被告於告訴人劉文雄匯款至本件帳戶後，即
    依「鬼才」指示，將其中5 萬元、10萬元分別轉匯至事實欄
    所載顏佳慧、王孟翔帳戶，剩餘之5 萬元則歸被告所有；告
    訴人楊素美匯入之15萬元，則由被告接續提領3萬元之事實
    ，為被告所是認（見107年度偵字第13096號卷【下稱第1309
    6號卷】第15至21頁、第114至115頁、108年度偵字第796號
    卷【下稱第796號卷】第12至14頁、第117頁、第119頁、原
    審卷第84頁、第291 頁、第300至302頁），核與告訴人劉文
    雄、楊素美於警詢時之指述（見第13096號卷第29至第30頁
    、第796號卷第25至27頁）、證人丁沼丞於警詢時之證述（
    見第13096 號卷第24至25頁、第28頁）情節大致相符，並有
    監視器翻拍照片5張（見第13096號卷第42至44頁）、告訴人
    劉文雄之臺北市政府警察局文山第一分局木新派出所陳報單
    、受理各類案件紀錄表、受理詐騙帳戶通報警示簡便格式表
    、內政部警政署反詐騙案件紀錄表、華南商業銀行匯款回條
    聯影本各1份（見第13096號卷第49至53頁）、告訴人楊素美
    之苗栗縣政府警察局頭份分局頭份派出所受理詐騙帳戶通報
    警示簡便格式表、受理刑事案件報案三聯單、受理各類案件
    紀錄表、內政部警政署反詐騙案諮詢專線紀錄表、金融機構
    聯防機制通報單、臺灣土地銀行匯款申請書影本各1 份及楊
    素美手機通訊軟體LINE對話紀錄翻拍照片7張（見第13096號
    卷第57至63頁、第65頁至第69頁、第796 號卷第37頁）、車
    輛詳細資料報表、中國信託商業銀行股份有限公司107年7月
    25日中信銀字第107224839097811 號函暨所檢附李金蓮中國
    信託帳戶相關資料及107 年1月1日至107年1月31日止之存款
    交易明細、107年9月3日中信銀字第107224839120523號函暨
    所檢附李金蓮帳戶轉帳相關資料、108年10月8日中信銀字第
    108224839216733號函暨所附李金蓮帳戶106年6月1日至107
    年6月30日止之存款交易明細、108年10月21日中信銀字第10
    8224839225827號函暨所檢附陳柏諺帳戶相關資料、華南商
    業銀行股份有限公司總行107年9月20日營清字第1070085048
    號函暨所檢附王孟翔客戶資料整合查詢及帳戶交易明細、中
    華郵政股份有限公司107年9月25日儲字第1070207005號函暨
    所檢附顏佳慧帳戶基本資料及歷史交易清單各1 份（見第13
    096 號卷第125至130頁、第135至139頁、第143 至147頁、
    第149至152頁、第796號卷第51至57頁、本院卷第91至117頁
    、第123至125 頁）、自動櫃員機監視器畫面翻拍照片共4張
    （見第796號卷第63頁）、被告與暱稱「鬼才」之人間微信
    對話紀錄翻拍照片共15張（見第796 號卷第65至93頁、原審
    卷第183至207頁）在卷可稽，此部分事實堪以認定。
  ㈡被告具有共同詐欺取財之犯意認定
  ⒈對於匯款目的及細節所述前後不一
　⑴被告於107年4月17日警詢時供稱：我年約50歲的朋友「王尚
    傑」於106年底跟我聯繫要還我錢，所以我於107年1月1日提
    供本件帳戶供其匯款，我與該友人均係透過微信聯繫，我不
    記得對方暱稱，相關通話紀錄也因手機遺失而未保留，對方
    匯款前會先傳匯款單給我，總共匯了2 筆，分別為20萬及15
    萬元，我收到20萬元匯款的時候，先利用網銀分別匯款10萬
    元及不詳金額到該友人指定之帳戶，並以提款卡提領3 萬元
    ，之後再匯入之15萬元，我從中提領6萬元後，再依該友人
    指示自存在2個中國信託帳戶內，我前後只獲得3 萬元，但
    我不知道是贓款，我認為這是朋友還他的錢等語（見第1309
    6 號卷第15頁、第17頁、第19頁、第20頁）。
　⑵被告於107年4月17日偵訊時則供稱：我朋友「王尚傑」欠我
    賭債30幾萬元，要還我錢，所以我提供本件帳戶供其匯款，
    107年1月初，對方匯款20 萬元至本件帳戶後，我將其中10
    萬元、5萬元用網路銀行匯入對方指定帳戶，剩下的5 萬元
    就當還我的錢，因為他說他欠對方錢，所以我就幫忙匯款，
    匯入的15萬元，我依對方指示提款3萬元2次，並存入對方指
    定帳戶，之後中國信託打電話給我，說華南銀行帳戶的人莫
    名收到10萬元，所以我就有跟對方聯絡，然後我有依朋友提
    供的匯款單，打電話給匯款人，其中一個說她被騙，要我把
    錢還給他，我也是被騙，我因為擔心變車手，所以把跟對方
    的微信紀錄都刪除了，我朋友也跟我說要有刪除對話紀錄的
    習慣等語（見第13096號卷第114至115頁）。
　⑶被告於107年12月4日警詢時供稱：我朋友「陳柏翰」欠我5萬
    元，已經很久沒聯繫，106年12月初突然加入通訊軟體，用
    暱稱「鬼才」跟我聯繫，對方加入通訊軟體後，我並未與其
    碰面，只是聽聲音很像對方，後來他於107年1月初表示要還
    錢，要我提供帳戶給他，他說他朋友欠他20 萬元，其中5萬
    元要還我，為避免分批匯款麻煩，所以他請朋友把錢直接匯
    到我所提供之帳戶，再由我將剩餘的15萬元轉匯至他所指定
    之帳戶，後來楊素美再匯入15萬元，他也說是朋友欠他錢，
    如果分批匯款麻煩，所以就先匯給我，再由我以網銀分批匯
    出等語（見第796 號卷第12至13頁）。
　⑷被告於108年2月26日偵訊時供稱：我朋友「陳郁生」（即「
    鬼才」）欠我5 萬元，因為他朋友欠他15萬元，如果分開匯
    很麻煩，所以就把錢直接匯到我戶頭，然後我再轉出去給「
    陳郁生」，我跟「陳郁生」是用通話聯繫，所以沒有相關訊
    息紀錄，「陳郁生」77年次，住在台南，因為「陳郁生」有
    提供匯款單，說是他朋友匯給他的，所以我不知道是詐騙的
    錢等語（見第796 號卷第117頁、第119頁）。
　⑸被告於原審及本院審理時則供稱：我陸續借「鬼才」5萬元，
    後來「鬼才」說他朋友要還他20萬元，因為我有網路銀行比
    較方便，所以就先匯給我，我再轉匯10萬元、5萬元到「鬼
    才」指定之帳戶，剩下的5萬元則是「鬼才」還給我的錢，
    「鬼才」就是「陳柏翰」，當時我接到中國信託的電話，說
    我帳戶被凍結，「鬼才」傳匯款單給我後，我就打電話給楊
    素美，我有跟楊素美確定是否認識「鬼才」，他說不認識，
    我就跟楊素美說她被騙了，我當下覺得被利用，就去派出所
    報案，後來楊素美打電話給我，要求我把剩餘的款項還她，
    我就配合還款等語（見原審卷第84頁、第291 頁）。
　⑹綜合被告於警詢、偵查及法院審理時之供述，被告就該友人
    究係向其借款5 萬元或係欠其賭債30幾萬元前後供述並不一
    致，另就欠款友人姓名為「王尚傑」、「陳郁生」或「陳柏
    翰」亦有多次不同說詞，再者就其年紀是50幾歲或77年次亦
    有相當之落差，此外，就被告從中取得是3萬元或5萬元款項
    以及與「鬼才」間之對話紀錄是否留存等重要細節，其供述
    前後均有所不同，被告所匯款目的僅係受欠債友人所託云云
    ，即非無疑。
  ⒉並無幫友人轉匯款項之正當性及必要性
　　又金融機構帳戶事關個人財產權益之保障，存戶之存摺、印
    章具專屬性及私密性，多僅限本人交易使用，縱偶有特殊情
    況而同意提供自己帳戶供他人匯入或提領款項者，亦必係與
    該他人具相當信賴關係，並確實瞭解其用途，並無任意交付
    予他人使用之理。且我國金融機構眾多，一般人均可自由至
    銀行申辦帳戶以利匯入、提領款項，依一般人之社會生活經
    驗，如將款項隨意匯入他人帳戶內，將有遭帳戶所有人提領
    一空招致損失之風險，故若帳戶內之款項來源正當，實無將
    款項匯入他人帳戶再委請該人代為提領或轉匯之必要，是若
    遇刻意將款項匯入他人帳戶，再委託他人代為提領或轉匯之
    情形，依一般人之社會生活經驗，即已心生合理懷疑所匯入
    之款項可能係詐欺所得等不法來源。況詐欺集團利用車手提
    領人頭金融機構帳戶款項，業經報章媒體多所披露，並屢經
    政府及新聞為反詐騙之宣導，是一般具有通常智識之人，應
    均可知委由他人以臨櫃或至自動付款設備方式分別多次提領
    或轉匯款項者，多係藉此取得不法犯罪所得，且隱匿金融機
    構帳戶內資金實際取得人之身分，以逃避追查，而被告於案
    發時為年近40歲之成年人，自承其教育程度為高中肄業，其
    乃具有一定之智識程度及社會經驗之人，對上情自當有所認
    識，尚難諉為不知且欠缺正當性。且若被告所稱友人向其借
    款5 萬元而提供本件帳戶供還款之用為真，則欠款僅為5 萬
    元，為何容任對方匯款20萬元之懸殊款項至本件帳戶？且告
    訴人劉文雄匯入20萬元後，被告已從中取得5 萬元款項，其
    債權已獲得足額清償，又為何再次容任對方匯入15萬元？再
    者，該友人既然可匯款至被告提供之帳戶，顯然並無匯款上
    之困難，何以要求被告再行轉匯其指定之其他帳戶或要被告
    提領款項？顯然欠缺必要性。是被告辯稱其提供本件帳戶供
    友人還款，我僅係幫朋友匯款，不知道對方是詐欺集團，亦
    不知悉匯入本件帳戶之款項係告訴人遭詐騙後匯入云云，亦
    與常情不符，要難採信。
  ⒊主觀上有詐欺不確定故意之認識
　　被告於107年4月17日偵訊時供稱：「（檢察官問：對話紀錄
    是否還留存？）刪掉了。忘記何時刪掉了。」、「（檢察官
    問：為何刪掉對話紀錄？）習慣性刪除。因為我認識的朋友
    跟我說要有刪掉對話紀錄的習慣。」、「（檢察官問：為何
    刪掉對話紀錄？）我後來擔心自己變車手，所以我朋友叫我
    把它刪掉。」等語（見第13096 號卷第114至115頁），足徵
    被告對其所提領、轉匯之款項來源是否合法，其行為已構成
    詐欺集團車手等節，主觀上尚非全無知悉，是其所為顯已立
    於相當於詐欺集團車手之地位，且未超出其可得預見之範圍
    。
  ⒋被告所提微信對話及截圖不足為被告有利之認定
　　被告雖提出卷附其與暱稱「鬼才」之人間微信對話紀錄（見
    原審卷第183至207頁），及其依「鬼才」指示以自動提款機
    存款3 萬元至「鬼才」指定帳戶之螢幕擷取畫面2紙（見109
    年2月5日刑事答辯狀附件1、2）以茲證明其確實係因「鬼才
    」要還款，才提供本件帳戶供其匯款及其已依「鬼才」指示
    ，將提出之3 萬元（共2 筆），分別存入「鬼才」指定之帳
    戶云云。然查，被告前於107年4月17日偵訊時供稱其與「鬼
    才」間之相關對話紀錄業已刪除等語（見第13096號卷第114
    頁），而觀諸被告事後所提供之前揭對話紀錄，均非原始檔
    案，而係其自行截圖，則被告所提供之對話紀錄，究否為其
    與「鬼才」間之對話紀錄，抑或被告所編造、是否經過變造
    等節，已非無疑；又依被告所提供對話紀錄以觀，其於107 
    年1月2日13時12分許，提供本件帳戶之帳號予「鬼才」後，
    「鬼才」即於同年月4 日14時53分、15時2 分傳送顏佳慧名
    下郵局帳號、王孟翔名下華南銀行帳號，並分別載明15萬、
    10萬，然期間除一通1 分56秒之對話紀錄外，並無其他對話
    紀錄（見原審卷第203 頁、第205 頁），則倘若前揭對話紀
    錄，確係被告與「鬼才」間之對話紀錄，則若非其等事前已
    有共識，則「鬼才」如何在1 分56秒內，與被告溝通將有20
    萬元懸殊款項匯入，並請被告將款項轉匯至其指定上開帳戶
    ，及將匯入顏佳慧帳戶款項之金額，由15萬元更正為5 萬元
    ？「鬼才」隨後提供之郵局帳戶（00000000000000號），又
    係何用（見原審卷第207 頁）？且為何被告傳送一組僅2 秒
    之語音通話後，「鬼才」即將告訴人楊素美之匯款單據傳送
    予被告（見原審卷第207 頁）？為何前揭對話紀錄均無被告
    所稱「『鬼才』先將告訴人劉文雄之匯款單傳送予我，我才相
    信不是詐騙」之相關紀錄？又被告雖稱「告訴人楊素美匯入
    15萬元後，我依『鬼才』指示，分別提款3萬元（共2筆），存
    入『鬼才』所指定之中國信託帳戶」，並提出上開螢幕擷取畫
    面2紙（見109年2月5日刑事答辯狀附件1、2）以為佐證，然
    被告所提供對話紀錄，並無此部分之相關紀錄，且被告所提
    供2 紙螢幕擷取畫面，並無交易時間、也無法據以知悉存款
    人究為何人，則該螢幕擷取畫面，是否確係被告依「鬼才」
    指示，將楊素美匯入之款項提領後，再以自動提款機存款至
    指定帳戶之相關資料，即非無疑。是被告此部分所辯，顯與
    事實不符，要難採為有利於被告犯罪事實之認定。
　㈢犯罪事實欄一（二）所示構成洗錢之認定
　　按洗錢防制法所稱洗錢，指下列行為：一、意圖掩飾或隱匿
    特定犯罪所得來源，或使他人逃避刑事追訴，而移轉或變更
    特定犯罪所得。二、掩飾或隱匿特定犯罪所得之本質、來源
    、去向、所在、所有權、處分權或其他權益者。三、收受、
    持有或使用他人之特定犯罪所得，洗錢防制法第2條定有明
    文。故行為人如有上揭各款所列洗錢行為者，即成立同法第
    14條第1項之洗錢罪。從而，倘詐欺集團向被害人施用詐術
    後，為隱匿其詐欺所得財物之去向，而令被害人將其款項轉
    入該集團所持有、使用之人頭帳戶，並由該集團所屬之車手
    前往提領詐欺所得款項得逞，如能證明該帳戶內之資金係本
    案詐欺之特定犯罪所得，即已該當於洗錢防制法第14條第1
    項之洗錢罪。本件詐欺集團向如犯罪事欄一（二）所示告訴
    人楊素美施用詐術後，為隱匿渠等詐欺所得之去向，乃令告
    訴人將受騙款項存入被告提供之帳戶內，再由車手即被告提
    領各3萬元，使該等款項形成金流斷點不知去向，無從依金
    流在帳戶中流動來查明財物去向，該詐欺集團成員利用此種
    由車手提款再逐層轉交方式，業已製造金流之斷點，致無從
    或難以追查前揭犯罪所得，而隱匿該犯罪所得之去向及所在
    ，揆諸首揭說明，被告此部分所為，應屬洗錢防制法第2條
    第2款所規範之洗錢行為。　
二、綜上，本件事證已臻明確，被告及其辯護人所辯均無足採，
    被告犯行洵堪認定，應依法論科。
參、論罪科刑
一、按三人以上共同犯詐欺取財罪，應構成加重詐欺取財罪，刑
    法第339條之4第1項第2款固有明文，惟按共同正犯因為在意
    思聯絡範圍內，必須對於其他共同正犯之行為及其結果負責
    ，從而在刑事責任上有所擴張，此即「一部行為，全部責任
    」之謂，而此意思聯絡範圍，亦適為「全部責任」之界限，
    若他犯所實施之行為，超越原計劃之範圍，而為其所難預見
    者，則僅應就其所知之程度，令負責任，因此共同正犯之逾
    越（過剩），僅該逾越意思聯絡範圍之行為人對此部分負責
    ，未可概以共同正犯論。查依被告於歷次之供述，其為本件
    犯行期間，僅有跟「鬼才」聯繫，是被告雖係基於詐欺取財
    之犯意，而參與本件詐欺犯行，然詐欺取財方式甚多，依本
    案既存事證，尚乏積極證據足以證明被告對於本件詐欺犯行
    有三人以上參與之加重構成要件有所認識，抑或本件確係「
    鬼才」以外之人為詐騙被害人之行為，則依「罪證有疑，罪
    疑唯輕」之原則，應為有利於被告之認定，而僅認定被告所
    為係與「鬼才」共犯普通詐欺取財犯行。
二、是核被告犯罪事實欄一（一）所為，係犯刑法第339條第1項
    之詐欺取財罪；犯罪事實欄一（二）部分，被告與「鬼才」
    所犯為刑法第339條第1項之詐欺取財罪，屬洗錢防制法第3
    條第2款所列之特定犯罪，而以前揭方式對告訴人楊素美施
    以詐術施以詐術，令其陷於錯誤後，依照行騙者之指示將錢
    匯入被告所提供其母所使用中國信託商業銀行帳戶內，由交
    易明細資料等金流紀錄即可特定該等款項屬於本案詐欺之特
    定犯罪所得，被告再依「鬼才」指示將之提領為現金，無法
    知悉實際取走款項之人，客觀上顯已製造金流斷點，使其等
    得以藉此掩飾該等犯罪所得之去向，自應論以同法第14條第
    1項之一般洗錢罪，此部分被告所為，係犯刑法第339條第1
    項之詐欺取財罪及洗錢防制法第14條第1項之一般洗錢罪。
　　被告與「鬼才」間，就本案犯行有犯意聯絡及行為分擔，為
    共同正犯。犯罪事實欄一（二）部分被告所為詐欺取財罪與
    一般洗錢罪間，屬一行為觸犯數罪名之想像競合犯，應依刑
    法第55條之規定從一重依一般洗錢罪處斷。公訴意旨認被告
    係犯刑法第339條之4第1項第2 款之三人以上共同犯詐欺取
    財罪，容有未洽，惟起訴之基本社會事實同一，爰均依法變
    更起訴法條。被告就犯罪事實欄一（一）（二），其所侵害
    之財產法益均具差異性，犯罪行為亦各自獨立，足認其犯意
    各別，行為互殊，應予分論併罰。
三、公訴意旨認被告就犯罪事實欄一（一）提供本件帳戶供告訴
    人匯入款項，並擔任「車手」角色，轉匯告訴人匯入之款項
    ，使上開金錢流向難以追查，隱匿上開犯罪所得的本質及去
    向，並使其來源形式上合法化，與洗錢防制法第2 條第1款
    、第2款所定要件相符，因認被告本件犯行另涉犯洗錢防制
    法第14 條第1款之洗錢罪嫌等語。
  ㈠惟按洗錢防制法係以防制洗錢，打擊犯罪，健全防制洗錢體
    系，穩定金融秩序，促進金流之透明，強化國際合作為立法
    目的，此觀該法第1 條自明。洗錢防制法之立法目的，係在
    防制特定犯罪不法所得之資金或財產，藉由洗錢行為轉換成
    為合法來源之資金或財產，切斷資金與當初犯罪行為之關聯
    性，隱匿犯罪行為或該資金不法來源或本質，使偵查機關無
    法藉由資金之流向追查犯罪者。是提供帳戶予他人使用是否
    構成洗錢行為，依前述說明及同法第2條第2款之規定，應以
    其在金流方面能否「掩飾或隱匿特定犯罪所得之本質、來源
    、去向、所在、所有權、處分權或其他權益者」，切斷資金
    與當初犯罪行為之關聯性而定。
  ㈡一般針對不特定多數人行騙之詐欺集團，所供被害人將款項
    匯入之帳戶，乃為該詐騙集團「取得」犯罪所得之手段，被
    害人發覺受騙後，即能立即指證其所匯入之特定帳戶，此部
    分之金流透明易查，在形式上無從合法化其所得來源，是該
    帳戶顯不能達到掩飾或隱匿特定犯罪所得之本質、來源之作
    用；又詐騙集團自該帳戶再轉匯入其他帳戶，均可透過該帳
    戶之交易紀錄得知犯罪所得之去向，當非洗錢防制法第2條
    第2款所定之洗錢行為甚明。
  ㈢準此，本案被告提供本件帳戶乃係供被害人直接匯入款項所
    用再轉匯至其他帳戶，在金流方面並無掩飾或隱匿犯罪所得
    本質、來源、去向、所在、所有權、處分權或其他權益者之
    作用，揆諸前揭說明，被告所為除構成詐欺取財罪外，尚難
    論以洗錢防制法第14 條第1項之洗錢罪，另亦無證據證明被
    告自上開帳戶提領款項，以製造金流斷點之情，是公訴意旨
    認被告另涉有違反洗錢防制法第14 條第1項之洗錢罪嫌，容
    有誤會，惟檢察官起訴認此部分若成立犯罪，與前開經論罪
    科刑之詐欺取財罪，為想像競合之裁判上一罪關係，爰不另
    為無罪之諭知，附此敘明。
肆、原判決關於犯罪事實一（二）撤銷之理由
一、原審認被告犯罪事實一（二）所為係犯刑法第339條第1項之
    共同詐欺取財罪，予以論罪科刑，固非無見，惟查：本案被
    告所為尚成立洗錢防制法第14條第1項之一般洗錢罪，且刑
    度較詐欺取財罪為重，以想像競合犯，應從一重論以一般洗
    錢罪，原判決未查，僅論以詐欺取財罪，自有違誤。被告上
    訴否認犯罪雖無理由，原判決此部分既有前開未洽之處，自
    屬無可維持，應由本院予以撤銷改判。且就此部分判決均係
    因適用法條不當而須予撤銷，依刑事訴訟法第370 條第1 項
    但書規定，不受不利益變更禁止原則之拘束。
二、爰審酌被告不思循正當途徑賺取財物，為貪圖一己私利，竟
    依指示取得他人帳戶物件後提領該帳戶款項，造成無辜民眾
    受騙而受有金錢損失，且亦因被告所為掩飾犯罪所得之去向
    ，致使執法人員難以追查正犯之真實身分，且所為要無可取
    ，兼衡本案被告所提領與被害人受騙有關之款項為6萬元，
    被害人之損失雖屬不輕，但究非鉅額，其在本案之分工地位
    屬出面提領款項之車手，非居於主要核心地位，被告犯罪後
    否認犯行，且被告未與告訴人和解，犯後態度尚認良好，暨
    被告高中畢業之智識程度，兼衡其素行本件犯行之手段、犯
    罪所生危害等一切情狀，量處如主文第2項所示之刑，並就
    併科罰金刑部分，諭知如易服勞役之折算標準。
三、沒收
  ㈠按洗錢防制法第18條第1項規定：「犯第14條之罪，其所移
    轉、變更、掩飾、隱匿、收受、取得、持有、使用之財物或
    財產上利益，沒收之」。修正理由明示：「現行條文僅限於
    沒收犯罪所得財物或財產上利益，而未及於洗錢行為標的之
    財物或財產上利益，爰予修正，並配合104年12月30日修正
    公布之中華民國刑法，將追繳及抵償規定刪除。至於洗錢行
    為本身之犯罪所得或犯罪工具之沒收，以及發還被害人及善
    意第三人之保障等，應適用104年12月30日及105年6月22日
    修正公布之中華民國刑法沒收專章之規定」。次按，「犯罪
    所得，屬於犯罪行為人者，沒收之。但有特別規定者，依其
    規定」、「前2項之沒收，於全部或一部不能沒收或不宜執
    行沒收時，追徵其價額」，刑法第38條之1第1項、第3項分
    別有明文。
　㈡被告雖辯稱犯罪事實欄㈡所示犯行中，告訴人楊素美所匯入
    之15萬元，除已返還予告訴人楊素美之9萬元外，其餘6萬元
    ，已依「鬼才」指示，分2 次提款後，分別存入「鬼才」指
    定之帳戶，並提出如109年2月5日刑事答辯狀附件1、2所示
    自動提款機螢幕畫面翻拍照片2紙以為佐證，然本院尚無從
    據以認定被告所提領之6 萬元款項，確實已依「鬼才」指示
    轉存至指定帳戶，業如前述，是應認被告自告訴人楊素美所
    匯入15萬元中提領之6 萬元款項，仍為其保有中，而應屬其
    為本件犯罪事實欄㈡所示洗錢犯行所隱匿之財物，雖未扣案
    ，仍應洗錢防制法第18條第1項沒收，並依刑法第38 條之1
    第3項之規定，諭知於全部或一部不能沒收或不宜執行沒收
    時，追徵其價額。
伍、原判決關於犯罪事實一（一）上訴駁回之理由　
一、原審認被告此部分犯行，事證已臻明確，並適用刑法28條、
    第339條第1項、第41條第1項前段等規定，並審酌被告年輕
    力壯，不思循正當途徑賺取財物，為貪圖一己私利，參與詐
    欺犯行擔任車手，助長詐欺集團氾濫，犯罪情節非輕，且自
    始否認犯行，飾詞矯飾，未見悔意，犯後態度難認良好，兼
    衡其素行、家庭經濟狀況勉持、高中肄業之智識程度，於本
    件之獲利情形、角色分工等一切情狀，量處如有期徒刑5月
    ，並諭知如易科罰金以1000元折算1日之標準。並說明被告
    因上開詐欺取財犯行，獲有犯罪所得50000元未據扣案，應
    依刑法第38條之1第1項、第3項之規定宣告沒收，於全部或
    一部不能沒收或不宜執行沒收時，追徵其價額。經核原判決
    此部分認事用法均無違誤，量刑及沒收之諭知，亦屬妥適。
二、被告此部分上訴意旨仍執前詞否認犯罪，並非可採，業經本
    院論駁如前，其此部分上訴為無理由，應予駁回。
據上論斷，應依刑事訴訟法第368條、第369條第1項前段、第364
條、第299條第1項前段、第300條，判決如主文。
本案經檢察官游淑惟提起公訴，經檢察官孫冀薇到庭執行職務。
中　　華　　民　　國　　110 　年　　1 　　月　　20　　日
                  刑事第十二庭  審判長法　官  陳如玲　　
                                      法　官  郭惠玲
                                      法　官  廖建瑜　
以上正本證明與原本無異。
被告就犯罪事實欄一（一）部分不得上訴。
其餘部分如不服本判決，應於收受送達後20日內向本院提出上訴
書狀，其未敘述上訴之理由者並得於提起上訴後20日內向本院補
提理由書（均須按他造當事人之人數附繕本）「切勿逕送上級法
院」。
檢察官就本院維持不另為無罪諭知部分，如不服本判決提起上訴
，應受刑事妥速審判法第9條限制。
刑事妥速審判法第9條：
除前條情形外，第二審法院維持第一審所為無罪判決，提起上訴
之理由，以下列事項為限：
一、判決所適用之法令牴觸憲法。
二、判決違背司法院解釋。
三、判決違背判例。
刑事訴訟法第 377 條至第 379 條、第 393 條第 1 款之規定，
於前項案件之審理，不適用之。                            
                                      書記官  邵佩均　　
中　　華　　民　　國　　110 　年　　1 　　月　　20　　日
附錄:本案論罪科刑法條:
刑法第339條第1項
意圖為自己或第三人不法之所有，以詐術使人將本人或第三人之
物交付者，處五年以下有期徒刑、拘役或科或併科五十萬元以下
罰金。
洗錢防制法第14條第1項
有第二條各款所列洗錢行為者，處七年以下有期徒刑，併科新臺
幣五百萬元以下罰金。